【裁判字號】    95,上訴,1750
【裁判日期】    951130
【裁判案由】    違反槍砲彈藥刀械管制條例
【裁判全文】
臺灣高等法院高雄分院刑事判決        95年度上訴字第1750號
上  訴  人
即  被  告  乙○○
                    （另案在臺灣高雄監獄執行中）
指定辯護人  本院公設辯護人  甲○○
上列上訴人因違反槍砲彈藥刀械管制條例案件，不服臺灣高雄地
方法院95年度訴字第2218號中華民國95年8 月21日第一審判決（
起訴案號：臺灣高雄地方法院檢察署95年度偵字第3193、11817
號），提起上訴，本院判決如下：
    主  文
原判決撤銷。
乙○○未經許可，製造可發射子彈具有殺傷力之改造手槍，累犯
，處有期徒刑伍年貳月，併科罰金新臺幣玖萬元，罰金如易服勞
役，以新台幣仟元折算壹日。
扣案之仿ＦＮ廠半自動手槍製造之玩具手槍換裝金屬槍管而成之
改造手槍壹枝（槍枝管制編號0000000000號）；不具殺傷力之子
彈壹顆；不具底火、火藥，不完整之子彈結構之子彈顆；均沒
收。
    事  實
一、乙○○曾於民國91年3 間，因違反毒品危害防制條例案件，
    經法院判處有期徒刑1 年8 月確定，甫於93年5 月22日執行
    完畢，猶不知悔改，明知槍械係政府公告禁止非法製造持有
    之物品，竟於94年11月間某日起，未經許可，在高雄市○○
    區○○路718 巷13號家中，以其向綽號「阿成」之不詳年籍
    姓名成年人所購入，仿FN廠半自動手槍製造之金屬槍枝，使
    用螺絲起子更換土造金屬槍管方式，非法製造成可發射子彈
    具有殺傷力之改造手槍1 枝（槍枝管制編號0000000000號）
    ；並以將鞭炮裡之火藥取出裝入玩具子彈內之方式製造子彈
    ，但因製造子彈未成功而未遂。嗣於95年1 月15日11時15分
    許，駕駛ZO-9745 號自用小客車在高雄市○道○號○路南向
    365 公里處為警查獲，並扣得具有殺傷力之改造手槍1 枝及
    不具殺傷力之子彈1 顆，不具底火、火藥，不完整之子彈結
    構之子彈3 顆。
二、案經國道公路警察局第五警察隊報請臺灣高雄地方法院檢察
    署檢察官偵查起訴。
    理  由
壹、證據能力部分：
一、本案卷附扣押筆錄、扣押物品目錄表、照片4 張均為公務員
    職務上製作之紀錄文書，依刑事訴訟法第159 條之4 第1 款
    規定，得為證據。
二、由於司法警察機關調查中之案件，或有量大或急迫之情形，
    為因應實務之現實需求，認為當然有鑑定之必要者，基於檢
    察一體原則，得由該管檢察長對於轄區內之案件，以事前概
    括選任鑑定人或囑託鑑定機關（團體）之方式，俾便轄區內
    之司法警察官、司法警察對於調查中之此類案件，得即時送
    請事前已選任之鑑定人或囑託之鑑定機關（團體）實施鑑定
    ，業經法務部92年9 月1 日法檢字第0920035083號函釋在案
    。而臺灣高等法院檢察署檢察長概括選任法務部調查局、內
    政部警政署刑事警察局為「槍彈有無殺傷力之鑑定」鑑定機
    關，概括選任法務部調查局、內政部警政署刑事警察局、國
    防部憲兵司令部情報處刑事鑑識中心為「槍彈比對鑑定」鑑
    定機關，有臺灣高等法院檢察署檢察長概括選任鑑定機關名
    冊可按。是本件卷附之95年2 月14日刑鑑字第0950010815號
    內政部警政署刑事警察局槍彈鑑定書，雖由國道公路警察局
    第五警察隊送請內政部警政署刑事警察局鑑定，但內政部警
    政署刑事警察局為臺灣高等法院檢察署檢察長概括選任鑑定
    機關，所為鑑定結果，自有證據能力。
三、按被告之自白，非出於強暴、脅迫、利誘、詐欺、疲勞訊問
    、違法羈押或其他不正之方法，且與事實相符者，得為證據
    ，刑事訴訟法第156 條第1 項定有明文。換言之，被告之自
    白，非出於強暴、脅迫、利誘、詐欺、疲勞訊問或其他不正
    之方法，且與事實相符者，自得採為證據。本件被告於原審
    雖以其於警詢及偵查中所為之供述，係在疲勞訊問下所為之
    供述，並無證據能力為辯，於本院審理中則改稱是因為不知
    法律效果，且有毒品上癮之情形，以致造成供述與事實不符
    等語。然查，經原審法院勘驗被告於警詢時之訊問過程，勘
    驗結果為：95年1 月15日該次詢問時間自下午14時25分至15
    時30分止，歷時約1 小時，且被告回答均能緊接在警員詢問
    之後，且答覆與問題意旨均無違背之處，並無被告所稱因警
    詢時間過長，意識混亂之情況；而被告於警察詢問其意識是
    否清楚時，被告明確回答清楚；而被告於警察詢問所購買毒
    品之賣方電話時，亦能查閱手中電話簿後，清楚回答，有原
    審法院95年8 月7 日勘驗筆錄附卷可稽。而被告95年1 月15
    日於偵查中之之訊問過程，第1 次勘驗結果：被告於受訊問
    時，並沒有流眼淚、流鼻水，打哈欠等疲勞或毒品戒斷症狀
    出現。第2 次勘驗同次偵查中訊問過程之結果：則確定被告
    改造之部分為槍枝之套管部分，亦有原審法院95年8 月7 日
    勘驗筆錄附卷可稽。故依照前揭勘驗之結果，被告於警詢、
    偵查中並無受疲勞訊問之情形發生，亦無所謂毒品上癮之情
    形，從而被告辯稱：警詢、偵查中受疲勞訊問，或有毒品上
    癮之情形云云，均顯與事實不符，所辯並不足為採。
貳、論罪科刑部分：
一、訊據上訴人即被告乙○○否認有上開犯行，辯稱：槍枝是被
    告向綽號「阿成」之人所購買，被告僅係持有該改造槍枝，
    並無改造行為云云。
二、然查上開事實，已經被告乙○○於警詢及偵查中坦承不諱，
    被告雖於原審法院審理時辯稱：警詢及偵查中自白係因疲勞
    訊問下意識不清楚所為之回答云云，另於本院審理中改稱是
    因為不知法律效果，且有毒品上癮之情形，以致造成供述與
    事實不符等語。惟查：本件被告於警詢及偵查時，警察及檢
    察官並無疲勞訊問之情事，且被告回答時意識清楚且神情正
    常並無異狀等情，業經原審法院勘驗警詢之錄音帶及偵查中
    之錄影帶後，有原審法院95年8 月7 日勘驗筆錄在卷可按。
    而經原審法院勘驗警詢及偵查中錄音、錄影之結果，被告於
    警詢中自白: 「（問：改造手槍和子彈你是如何改造的？）
    答：買火藥回來入（裝）的。（問：買火藥？）答：嘿，螺
    絲起子拔開。」等語。於檢察官偵查中則自白：「（問：你
    是否是要拿槍彈犯案，否則為何放在身上？）答：不是，我
    自己去買玩具槍改造的。（問：你怎麼會改？）答：我看書
    。（問：如何拆卸？）答：螺絲起子拆裝。（問：槍管如何
    來的？）答：買來的時候就有了。（問：槍管有無改造？）
    答：沒有，買來的時候槍管就是這樣了。（問：你的意思是
    你先買可以套用的槍管回來、再買玩具槍回來改造？）答：
    是。（問：你玩具槍改了那裡？）答：只有改套管而已。（
    問：火藥如何來的？）答：鞭炮裡面取出的。」等語。則被
    告所供稱之以改造槍管而改造槍枝之方式，核與扣案之槍枝
    、子彈送請內政部警政署刑事警察局鑑定後之卷附之95年2
    月14日刑鑑字第0950010815號內政部警政署刑事警察局槍彈
    鑑定書中記載之鑑定結果：「本件槍枝管制編號0000000000
    號改造手槍係由仿FN廠半自動手槍製造之金屬槍枝，更換土
    造金屬槍管改造而成之改造手槍；子彈1 顆為土造子彈經試
    射無法擊發，認不具殺傷力；其餘3 顆均係由土造金屬彈殼
    加裝直徑約8mm 金屬彈頭而成，不具底火、火藥，非為完整
    之子彈結構等語」相符，足認被告之自白與事實相符，自得
    採為證據。且被告又無法舉出綽號「阿成」之人之年籍姓名
    ，以供本院查證，所辯顯係卸責之詞，不足採信。其改造手
    槍既遂、改造子彈未遂之犯行自堪認定。
三、按行為後法律有變更者，適用行為時之法律。但行為後之法
    律有利於行為人者，適用最有利於行為人之法律，刑法第2
    條第1 項定有明文。被告行為後，刑法已於94年2 月2 日修
    正公佈，自95年7 月1 日施行，(一)關於累犯之規定，已自原
    規定：「受有期徒刑之執行完畢，或受無期徒刑或有期徒刑
    一部之執行而赦免後，5 年以內再犯有期徒刑以上之罪者，
    為累犯，加重本刑至二分之一。」，改為：「受徒刑之執行
    完畢，或一部之執行而赦免後，5 年以內故意再犯有期徒刑
    以上之罪者，為累犯，加重本刑至二分之一。」，因修正後
    之法律增加「故意」之要件，此部分比較新舊法律之結果，
    以修正後之法律較有利於被告。(二)就刑法第33條第5 款關於
    罰金之規定，已由原規定「1 元（指銀元）以上」變更為「
    新臺幣1,000 元以上，以百元計算之。」，比較修正前後關
    於罰金刑處罰之標準，以95年7 月1 日修正公布施行前，即
    行為時之規定，較有利於被告。(三)關於罰金易服勞役之折算
    標準，本件被告於犯罪時，刑法第42條第2 項前段規定：「
    易服勞役以1 元以上3 元以下折算1 日。」，又受刑人行為
    時之易服勞役折算標準，業據修正前罰金罰鍰提高標準條例
    第2 條前段規定，就其原定數額提高為100 倍折算1 日，惟
    修正公布施行後之刑法第42條第3 項前段則規定：「易服勞
    役以新台幣1,000 元、2,000 元或3,000 元折算1 日。」，
    比較修正前後之易服勞役折算標準，以修正後之規定，較有
    利於受刑人。(四)本院綜合比較上開有利、不利結果，雖刑法
    修正前之最低罰金刑加重後之結果仍較修法後之最低罰金刑
    加重後之結果為輕；而不論新法或舊法，被告均購成累犯；
    然依刑法修正後之易服勞役標準計算得易服勞役之日數，顯
    較有利於行為人，是應依刑法第2 條第1 項但書規定，適用
    最有利於行為人之法律，亦即裁判時法所應適用之94年2 月
    2 日修正公布，95年7 月1 日施行後之刑法（最高法院95年
    度第8 次刑事庭會議參照）。又修正後刑法第55條但書係科
    刑之限制，為法理之明文化，非屬法律之變更（參照最高法
    院95年5 月23日，95年度第8 次刑事庭會議），而刑法關於
    從犯規定之修正與本案罪刑之成立、輕重不生影響，故不予
    比較新舊法，併予敘明。是核被告所為，係犯槍砲彈藥刀械
    管制條例第8 條第1 項之未經許可製造可發射子彈具有殺傷
    力之改造玩具手槍既遂罪及槍砲彈藥刀械管制條例第12條第
    5 項、第1 項之未經許可製造具有殺傷力之子彈未遂罪。又
    被告同時以一行為製造具有殺傷力之改造手槍及製造子彈未
    遂，係一行為觸犯數罪名，為想像競合犯，應依修正後刑法
    第55條從一重之未經許可製造可發射子彈具有殺傷力之槍枝
    罪論處。公訴人雖僅就被告未經許可製造可發射子彈具有殺
    傷力之改造玩具手槍既遂罪提起公訴，就未經許可製造具有
    殺傷力之子彈未遂罪部分漏未起訴，但未經許可製造具有殺
    傷力之子彈未遂罪部份與起訴部分有裁判上一罪關係，本院
    自得併予審酌。被告曾於91年3 間，因違反毒品危害防制條
    例案件，經法院判處有期徒刑1 年8 月確定，甫於93年5 月
    22日執行完畢，有台灣高雄地方法院檢察署刑案資料查註紀
    錄表及台灣高等法院被告前案紀錄表可按，其於有期徒刑執
    行完畢後5 年以內再犯有期徒刑以上之本案二罪，均為累犯
    ，應依修正後刑法第47條規定加重其刑。
四、原審據以論罪科刑，固非無見。惟(一)被告製造子彈未遂之行
    為，係犯槍砲彈藥刀械管制條例第12條第5 項、第1 項之未
    經許可製造具有殺傷力之子彈未遂罪，原判決認係犯刑法第
    25 條 、槍砲彈藥刀械管制條例第12條第1 項之未經許可製
    造具有殺傷力之子彈未遂罪，其引用法條尚有未洽；(二)公訴
    人雖僅就被告未經許可製造可發射子彈具有殺傷力之改造玩
    具手槍既遂罪提起公訴，就未經許可製造具有殺傷力之子彈
    未遂罪部分漏未起訴，但未經起訴部分為起訴效力所及，本
    院自得併予審酌，已如上述，原判決就此部分漏未說明，亦
    有未洽。被告上訴意旨，仍執前詞，否認有製造改造手槍、
    子彈行為，指摘原判決不當，雖無理由，但原判決既有上開
    可議之處，自仍應由本院將原判決撤銷改判。爰審酌被告無
    視於政府嚴格管制槍彈之政策，竟購入仿FN廠半自動手槍製
    造之玩具金屬槍枝，進而改造為可發射子彈具有殺傷力之手
    槍而持有之，同時著手改造子彈而未遂，其行為對社會治安
    已有顯著之潛在危險性，惟念其持有該槍枝尚未涉犯其他罪
    行，且於犯後警詢及偵查中坦承犯罪，態度尚可等一切情狀
    ，仍如原審量處如主文第2 項所示之刑，並就併科罰金部分
    依刑法第42條第3 項諭知以3,000 元折算1 日易服勞役之折
    算標準。而沒收為從刑，應從屬於主刑比較後所適用之法律
    ，（參照最高法院95年5 月23日，95年度第8 次刑事庭會議
    ）。扣案之仿ＦＮ廠半自動手槍之改造玩具手槍1 枝（槍枝
    管制編號0000000000號），係槍砲彈藥刀械管制條例第4條
    第1 項第1 款所列物品，乃未經許可不得持有之違禁物，應
    依刑法第38條第1 項第1 款之規定宣告沒收。至扣案之不具
    殺傷力之子彈1 顆；不具底火、火藥，不完整之子彈結構之
    子彈3 顆，為被告所有，供犯製造子彈未遂罪所用之物，業
    據被告供承在卷，應依刑法第38條第1 項第2 款宣告沒收。
據上論結，應依刑事訴訟法第369 條第1 項前段、第364 條、第
299 條第1 項前段，槍砲彈藥刀械管制條例第8 條第1 項、第12
條第5 項、第1 項，刑法第2 條第1 項但書、第11條前段、第55
條、第47條、第42條第3 項、第38條第1 項第1 款、第2 款，判
決如主文。
本案經檢察官張金塗到庭執行職務。
中    華    民    國    95    年    11    月    30    日
            刑事第五庭  審判長法  官  曾永宗
                              法  官  陳  箐
                              法  官  任森銓
以上正本證明與原本無異。
如不服本判決應於收受本判決後10日內向本院提出上訴書狀，其
未敘述上訴理由者，並得於提起上訴後10日內向本院補提理由書
狀（均須按他造當事人之人數附繕本）「切勿逕送上級法院」。
中    華    民    國    95    年    11    月    30    日
                              書記官  蘇恒仁
附錄本件判決論罪科刑法條：
槍砲彈藥刀械管制條例第8 條第1 項
未經許可，製造、販賣或運輸鋼筆槍、瓦斯槍、麻醉槍、獵槍、
空氣槍或第4 條第1 項第1 款所定其他可發射金屬或子彈具有殺
傷力之各式槍砲者，處無期徒刑或5 年以上有期徒刑，併科新臺
幣1 千萬元以下罰金。
槍砲彈藥刀械管制條例第12條第1 項、第5 項
未經許可，製造、販賣或運輸子彈者，處1 年以上7 年以下有期
徒刑，併科新台幣500 萬元以下罰金。
第1 項至第3 項之未遂犯罰之。


司法院資訊處製作；財團法人民間司法改革基金會備份。
